【裁判字號】    94,訴,3939
【裁判日期】    950427
【裁判案由】    強盜等
【裁判全文】
臺灣臺中地方法院刑事判決              94年度訴字第3939號
公  訴  人  臺灣臺中地方法院檢察署檢察官
被      告  戊○○
指定辯護人  本院公設辯護人丁○○
上列被告因強盜等案件，經檢察官提起公訴（94年度偵字第1897
6號），本院判決如下：
    主    文
戊○○意圖為自己不法之所有，攜帶兇器，以脅迫至使不能抗拒
，而取他人之物，累犯，處有期徒刑柒年伍月，扣案之鑰匙、道
具手槍各壹支，均沒收；又以加害生命之事，恐嚇他人致生危害
於安全，累犯，處有期徒刑參月，扣案之道具手槍壹支沒收；應
執行有期徒刑柒年陸月，扣案之鑰匙、道具手槍各壹支，均沒收
。
    犯罪事實
一、戊○○於民國93年間，曾犯竊盜罪，經臺灣南投地方法院判
    處有期徒刑三月確定，並於94年2月2日執行完畢。猶不知悔
    改，復因缺錢花用，竟意圖為自己不法之所有，於94年11月
    21日上午10時45分許，在臺中市○區○○○路1段336之3號
    前，以其所有之鑰匙一支，竊取停在該處車主為陳專但由丙○○持有使用車牌號碼IGY-725號之重型機車一部，得手後
    ，騎之尋找行搶目標。約於當日上午11時許，戊○○騎該贓
    車至臺中市○○區○○路264-3號前，見己○○一人坐在停
    於該處車牌號碼J6-5648號自用小客車內之駕駛座上準備啟
    動引擎，遂停下機車，徒步趨前打開該自用小客車之右前門
    ，侵入坐在該自用小客車之右前座上，並從身上掏出其所有
    不具殺傷力但客觀上具有危險性可供兇器使用之道具手槍一
    支指著己○○，叫己○○開車，以此脅迫方式至使己○○無
    法抗拒而趕緊逃下車，戊○○於己○○離開該車後，旋即拿
    取己○○所有放在右前座上之皮包一個（內有現金新臺幣一
    千元、金融卡、信用卡、身分證、行動電話機具等物）下車
    準備逃逸，己○○立即大喊「他搶我的皮包」，此時己○○
    之丈夫乙○○趕到現場，兩人即一起追趕戊○○，詎戊○○
    見狀，竟另興恐嚇之犯意，轉頭持槍對乙○○夫妻恫稱：「
    不要再追，不然要開槍」，以此方式通知將加害乙○○夫妻
    之生命，致生危害於安全，乙○○夫妻因心生畏懼而止步，
    戊○○則仍扣板機虛射一槍後繼續往前跑，乙○○即撿拾路
    邊磚塊擲中戊○○持槍之右手，致該手槍落地，再趁戊○○
    低頭撿拾該槍枝時，撲向戊○○而與之扭打，適有鄰人王錦
    玉因聽到有人喊搶皮包的聲音，出來查看發現後上前幫忙壓
    制戊○○，嗣警察據報趕到現場逮捕戊○○，並當場起獲前
    揭機車、皮包，及扣得戊○○所有供竊取機車所用之鑰匙一
    支、供強盜皮包及恐嚇所用之前開道具手槍一支。
二、案經臺中市警察局第五分局報請臺灣臺中地方法院檢察署檢
    察官偵查起訴。
    理    由
一、訊據被告戊○○，固坦承竊取前揭IGY-725號機車，拿取被
    害人己○○所有放在J6-5648號自用小客車內之皮包一個，
    於逃逸時持槍對乙○○夫妻說「不要追」等事實，惟辯稱：
    伊根本沒有進入該自用小客車內，伊只有打開車門，且沒有
    將手槍拿出來指著被害人己○○，也沒有叫被害人己○○開
    車，於逃跑追趕中，伊既沒有說「不然要開槍」，亦沒有真
    的開槍云云。
二、經查，(一)上揭被告竊取機車之事實，除經被告自白外，並經
    被害人丙○○於警詢及檢察官偵訊中指訴機車失竊之情節在
    卷，復有該部機車之車籍作業系統查詢認可資料、丙○○領
    回該機車之收據各一紙附卷可稽（參警卷第19～20頁）。(二)
    上揭被告強盜皮包及恐嚇之事實，業經證人即被害人乙○○
    、己○○於95年4月20日在本院證述明確，並與渠二人在警
    詢、檢察官偵訊中所陳述之情節互核完全相符，復經證人王
    錦玉於警詢中陳稱：「當時我先聽到一名女性聲音高喊強盜
    ，後我又聽到一聲槍聲，我立即出門查看，看到被告與被害
    人丈夫扭打，我立即趕往協助，將嫌犯壓在地上」（參警卷
    第7頁筆錄），於檢察官偵訊中具結證稱：「（問：你有無
    聽到槍聲）在店裡好像有聽到」（偵卷第22頁筆錄），其所
    言與乙○○夫妻所述互核，前後過程相符。又被告於94年11
    月21日在警詢中供稱：「當時我有持槍對被害人跟證人（即
    乙○○夫妻）說如再追我就開槍，但是我的槍口沒有對準他
    們，我有朝我右後方高度約45度角開一槍」（參警卷第4頁
    筆錄），於94年12月23日在本院訊問中供稱：「（問：你是
    否趨前打開自小客車右前車門侵入車內，並持一支黑色道具
    手槍指著被害人？）是的，可是我沒有叫被害人不要動，我
    只是將槍拿在手上，也沒有指著被害人」（參本院卷第12頁
    筆錄），於95年1月5日在本院準備程序中供稱：「該支手槍
    沒有填裝子彈，只要一扣板機，就有打擊的聲音出來」（參
    本院卷第28頁筆錄）。再該支道具手槍經送鑑定結果，認「
    係仿BERE TTA廠84型半自動手槍製造之槍枝，經檢視，槍管
    內具阻鐵，無法供發射彈丸使用，不具殺傷力」，且「未檢
    出射擊火藥殘跡之特性金屬元素鋇-鉛-銻（Ba-Pb-Sb）成分
    」（參本院卷第42、65頁之內政部警政署刑事警察局94年12
    月27日刑鑑字第0940185225號及95年3月16日刑鑑字第09500
    19 444號鑑定書）。茲被告當時若未進入該自用小客車內且
    亮出手槍，被害人己○○見有異狀應可啟動引擎將車子立即
    開走就好，自無逃出車子之必要，又被告於逃跑中既手持槍
    枝，為阻擋追趕口出「不要再追，不然要開槍」等語，與常
    情甚符，且該支手槍無法發射彈丸也沒有射擊火藥殘跡但只
    要扣板機即有打擊聲，而證人乙○○、己○○、王錦玉均有
    聽到槍聲，可見被告應有扣板機虛射一槍。綜上，本院認被
    告應有為如犯罪事實欄所載之強盜及恐嚇行為無訛，其所辯
    僅係卸責之詞，不足採信。此外，本件尚有扣案之鑰匙、道
    具手槍各一支足憑。本件事證明確，被告以上犯行均堪認定
    。
二、扣案之道具手槍經鑑定結果雖不具殺傷力，惟其係具有金屬
    槍管之鐵製器械，外觀與具有殺傷力之真槍無異，足以使人
    產生畏怖之心，依通常社會觀念，足認為有使人生命身體安
    全發生危險之虞，係客觀上可供兇器使用之物。又刑法強盜
    罪所稱之「至使不能抗拒」，只須行為人行為之性質及當時
    存在之具體情狀，可資抑制被害人抗拒者，即克相當，至被
    害人實際上有無抗拒，則非所問，亦即行為人所為之強暴、
    脅迫等不法行為，就當時之具體事實，予以客觀之判斷，足
    使被害人身體上或精神上達於不能或顯難抗拒之程度而言（
    最高法院94年度台上字第2266號判決參照）。茲被告持可供
    兇器使用外型與真槍無異之道具手槍指著被害人己○○，足
    資抑制被害人己○○抗拒甚明，且被害人己○○當時孤身一
    人，並為女性力氣較弱，面對被告手持外型與真槍無異之道
    具手槍，應甚為恐懼，此從其立即棄車而逃可知，顯見當時
    之客觀情形已讓被害人己○○之精神上達於不能抗拒之程度
    。故核被告所為，係犯刑法第320條第1項之普通竊盜罪、第
    330條第1項之攜帶兇器強盜罪、第305條之以加害生命之事
    恐嚇危害安全罪。又被告所犯普通竊盜罪與攜帶兇器強盜
    罪間，有方法結果之牽連犯關係，屬裁判上一罪，應從一重
    之攜帶兇器強盜罪處斷，被告所犯恐嚇危害安全罪，係強
    盜後被追捕時方另行起意為之，且與所犯之普通竊盜罪、攜
    帶兇器強盜罪間行為互異，故應與該二罪分論併罰，公訴人
    認被告所犯三罪間，均有方法結果之牽連犯關係，則有未洽
    ，被告以一行為同時恐嚇被害人乙○○、己○○二人，屬
    一行為觸犯二個同種類罪名之想像競合犯，為裁判上一罪，
    應從一重處斷，被告於93年間，曾犯竊盜罪，經臺灣南投
    地方法院判處有期徒刑三月確定，並於94年2月2日執行完畢
    ，此有臺灣高等法院被告前案紀錄表在卷可按，其受有有期
    徒刑之執行完畢後，五年以內再犯本件有期徒刑以上之罪，
    為累犯，依刑法第47條規定，所犯各罪均應加重其刑。爰審
    酌被告犯後雖坦承部分犯行，但仍未見悔意，且所為影響社
    會治安甚鉅，所竊盜及所強盜之物均已發還被害人所生之損
    害尚輕等一切情狀，分別量處如主文所示之刑，並定其應執
    行之刑。扣案之鑰匙、道具手槍一支，均係被告所有，分別
    供竊取機車、強盜皮包及恐嚇所用之物，此經被告陳明在卷
    ，依刑法第38第1項第第2款之規定，均併予宣告沒收。另本
    件雖尚扣得火藥一盒，然因被告陳稱該盒火藥係其做裝璜用
    的，並未供本件犯罪所用，本院亦查無任何證據可資證明被
    告有以該盒火藥為本件犯行，乃未併為沒收之宣告，附此敘
    明。
據上論斷，應依刑事訴訟法第299條第1項前段，刑法320條第1項
、第330條第1項、第305條、第55條、第51條第5款、第47條、第
38條第1項第2款，罰金罰鍰提高標準條例第1條前段，判決如主
文。
本案經檢察官甲○○到庭執行職務
中    華    民    國    95    年    4     月    27    日
                  臺灣臺中地方法院刑事第十三庭
                      審判長法  官  陳慧珊
                            法  官  許月馨
                            法  官  李秋娟
上為正本係照原本作成
如不服本判決，應於判決送達後十日內向本院提出上訴狀，上訴
於臺灣高等法院臺中分院( 須附繕本 )。
                            書記官  吳慕先
中    華    民    國    95    年    4     月    27    日
中華民國刑法第320條第1項
意圖為自己或第3人不法之所有，而竊取他人之動產者，為竊盜
罪，處五年以下有期徒刑、拘役或五百元以下罰金。
中華民國刑法第330條第1項
犯強盜罪而有第321條第1項各款情形之一者，處七年以上有期徒
刑。
中華民國刑法第305條：
以加害生命、身體、自由、名譽、財產之事恐嚇他人，致生危害
於安全者，處二年以下有期徒刑、拘役或三百元以下罰金。


司法院資訊處製作；財團法人民間司法改革基金會備份。
